臺灣高等法院臺中分院民事裁定　94年度再易字第71號
　　再審聲請人
　　即再審原告　丁○○
　　　　　　　　甲○○
　　　　　　　　乙○○
　　　　　　　　丙○○
　　再審相對人
　　即再審被告　南投縣竹山鎮農會
　　法定代理人　戊○○
上列當事人間請求同意建築房屋事件，再審原告即聲請人對於本
院94年度再易字第10號裁定，聲請再審，本院裁定如下：
      主　　　文
再審之聲請駁回。
聲請費用由再審聲請人負擔。
      理      由
一、再審聲請人即再審原告之一許明珠於前聲請（提起）再審後
    ，於89年12月22日死亡，其繼承人僅其子甲○○1人，有戶
    籍謄本2件在卷可稽（見本院88年再易字第17號卷，第208-2
    10頁），並由甲○○聲明承受訴訟在案，先此敘明。
二、本件再審原告即再審聲請人主張：本案同意重建部分訴訟標
    的金額一直均為新台幣17萬544元，再審原告就本院93年再
    易字第47號裁定聲請再審狀已說明，是足影響於判決之重要
    證物，惟本院94年度再易字第10號裁定仍漏未斟酌。本院83
    年度上字第807號判決後沒有重新核定本案同意重建部分之
    訴訟標的價額為銀元14萬48元之餘地，故該判決於宣示時即
    告確定，然再審被告違法上訴，最高法院85年度台上字第
    659號民事判決誤予廢棄發回更審，本院85年度上更(一)字第
    33號判決誤為駁回上訴，最高法院87年度台上字第639號裁
    定誤予駁回等裁判，均屬違法裁判。依釋字第135號解釋意
    旨，既具判決之形式，仍得提起再審救濟。又再審原告於87
    年4月15日收受最高法院87年度台上字第639號民事裁定，於
    87年5月13日聲請再審，經該院以87年度台再字第132號裁定
    移送本院審理，歷經本院87年度再字第42號、88年度再易字
    第17號、90年度再易字第21號、91年度再易字第38號、92年
    度再易字第56號、93年度再易字第23號、93年度再易字第47
    號、94年度再易字第10號等等裁定駁回，惟再審原告對上揭
    裁判提起再審，均遵守30日之再審不變期間，再審合法，是
    前揭裁定認定再審原告逾再審不變期間，而為再審不合法駁
    回之裁定，顯然違誤云云。乃據以聲請再審，聲明求為裁判
    ：(一)最高法院85年度台上字第659號判決、87年度台上字第
    639號裁定、本院85年度上更(一)第33號判決、87年度再字第
    42號裁定、88年度再易字第17號裁定、90年度再易字第21號
    裁定、91年度再易字第38號裁定、92年度再易字第56號裁定
    、93年度再易字第23號裁定、93年度再易字第47號裁定、94
    年度再易字第10號裁定，均應予一併廢棄；以回復本院83年
    度上字第807號判決原確定力；(二)再審被告應同意再審原告
    就坐落南投縣竹山鎮○○段第658地號系爭209平方公尺土地
    ，重新建築ＲＣ造五層樓房使用；(三)前審訴訟第一、二、三
    審及再審之訴訟費用均由再審被告負擔。
三、再審聲請人對本院94年度再易字第10號裁定聲請再審，經查
    ：
  (一)再審聲請人主張本院94年度再易字第10號裁定就其對本院93
    年再易字第47號裁定聲請再審狀中已主張「本案同意重建部
    分訴訟標的金額一直均為17萬544元」的事實漏未斟酌，有
    民事訴訟法第497規定之再審事由云云，按不得上訴於第三
    審法院之事件，經第二審確定之判決，如就足影響於判決之
    重要證物，漏未斟酌者，亦得以再審之訴對之聲明不服，民
    事訴訟法第497條定有明文，所謂就足以影響於判決之重要
    證物漏未斟酌之情形，係指第二審言詞辯論終結前，已經存
    在並已為聲明之證物，第二審並未認為不必要而仍忽略證據
    聲明未為調查，或已為調查而未就其調查之結果予以判斷，
    且以該證物足以動搖原確定判決之基礎者為限。查再審聲請
    人前開「本案同意重建部分訴訟標的金額一直均為17萬544
    元」之主張僅為事實之陳述，並非為何項證物調查之聲明，
    此與民事訴訟法第497條規定已有未合；況本院94年度再易
    字第10號裁定於其理由欄第三點之(四)（參見該裁定第6頁）
    已載明『另本件再審聲請人歷次聲請再審意旨，皆以：本案
    「同意重建」部分之訴訟標的金額一直都是170544元，為依
    法不得上訴第三審，本院83年度上字第807號判決關於相對
    人敗訴即同意建屋部分，於該判決宣示時即告確定，並不因
    不合法之上訴阻其確定，因此嗣後最高法院85度台上字第65
    9號判決及其後之判決均屬重大違背法令；本案關於「同意
    重建」部分裁判費金額應為新台幣170544元，非銀元140048
    元，本院各次駁回其再審之裁定、判決認本件裁判費為銀元
    140048元，有違民事訴訟法第77-1至12條之規定、最高法院
    84年度台抗字第554號裁判要旨、司法院院字第1890號解釋
    、最高法院83年度台抗字第438號、84年度台抗字第386號裁
    判要旨、辦理民事訴訟應行注意事項第68條規定、司法院大
    法官會議釋字第216、135號解釋、最高法院32年抗字第1014
    號判例，民事訴訟法第77-17條、第498條規定云云。然此迭
    經本院歷次裁定，將其再審之訴或再審之聲請駁回，並於各
    次裁定理由中詳述駁回之理由及依據，有調閱之各該案卷宗
    可稽。則其再以此相同事由，更行提起本件再審之聲請，依
    民事訴訟法第507條準用同法第498條之1規定，亦於法不合
    』等語，業據本院調網路上前開各該案號之裁定、判決附卷
    可稽，足見本院94年度再易字第10號裁定亦無再審聲請人所
    指漏未斟酌前揭事實之情形，再審聲請人前揭主張實難憑採
    。
  (二)次按對於確定裁定聲請再審，依民事訴訟法第507條準用同
    法第501條第1項第4款規定，必須表明再審理由。所謂表明
    再審理由，必須指明確定裁定有如何合於法定再審事由之具
    體情事，始為相當，倘僅泛言有何條款之再審事由，無具體
    情事者，仍難謂已合法表明再審事由（最高法院64年台聲字
    第76號判例意旨參照）。且對於裁定聲請再審，非主張該裁
    定有民事訴訟法第496條第1項所列各款情形之一，不得為之
    ，若僅對前訴訟程序之確定裁判有所指摘，並未表明確定裁
    定有何法定再審原因者，其再審之聲請，自難認為合法（最
    高法院69年台聲字第123號、73年台聲字第377號判例意旨參
    照）。且再審之訴，法院認無再審理由，判決駁回後，不得
    以同一事由，對於原確定判決或駁回再審之訴之確定判決，
    更行提起再審之訴，民事訴訟法第498條之1定有明文，此同
    法第507條規定，對確定裁定聲請再審亦準用之。是以再審
    之聲請，除應表明該確定裁定有何法定再審原因之具體情事
    ，不得僅對前訴訟程序之確定裁判有所指摘外，其所持再審
    事由，如經法院認無再審理由，判決或裁定駁回後，亦不得
    再以同一事由，更行提起。否則其再審之聲請，自難認為合
    法。
  (三)查再審聲請人主張本院94年度再易字第10號裁定未一併廢棄
    最高法院85年度台上字第659號民事判決與之後的所有判決
    及裁定，卻將再審聲請人就歷審之聲請再審一一拆開分別駁
    回，及裁定最高法院85年度台上字第659號民事判決與87年
    度台上字第639號民事裁定移送最高法院審理，違背最高法
    院57年度台上字第1091號、60年台再字第170號、67年度台
    抗字第495號判例意旨、司法院大法官會議釋字第135號解釋
    、民事訴訟法498條、499條後段第2款前段、500條第1、2及
    507條規定，有民事訴訟法第496 條第1項第1款適用法規顯
    有錯誤之再審理由云云。然核其所述內容，仍僅一再引據最
    高法院67年度台抗字第495號判例意旨、司法院大法官會議
    釋字第135號解釋之旨意，認其歷次提起再審，均於30日之
    不變期間內，且泛言指摘本院94年度再易字第10號裁定有民
    事訴訟法第496條第1項第1款適用法規顯有錯誤之再審理由
    ，卻無具體就本院上開94年度再易字第10號裁定究竟有如何
    合於其所引上開判例、解釋、法條之適用法規顯有錯誤之具
    體情事為表明，自難認已合法表明再審理由。況其先前多次
    提起再審之訴及再審之聲請，亦以此相同事由為之，迭經各
    次裁定認無再審理由，詳予敘述駁回其聲請之理由及依據後
    ，竟仍更行提起，揆諸前揭說明，其再審之聲請顯非合法。
  (四)而本件再審聲請人歷次聲請再審，所敘關於本案「同意重建
    」部分之訴訟標的金額一直都是17萬544元，為依法不得上
    訴第三審，本院83年度上字第807號判決關於相對人敗訴即
    同意建屋部分，於該判決宣示時即告確定，並不因不合法之
    上訴阻其確定，因此嗣後最高法院85年度台上字第659號判
    決及其後之判決均屬重大違背法令云云，而提起再審之訴；
    並於其後歷次聲請再審，亦一再主張本案關於「同意重建」
    部分裁判費金額應為新台幣17萬544元，認非銀元14萬48元
    ，並迭次認本院各次駁回其再審之裁定、判決認本件裁判費
    為銀元14萬48元係有違民事訴訟法第77條之1至12之規定、
    最高法院84年度台抗字第554號裁判要旨、司法院院字第189
    0號解釋，民事訴訟法第498條規定云云。惟查，再審聲請人
    之上開再審理由，業經本院88年度再易字第17號裁定，90年
    度再易字第21號裁定，91年度再易字第38號裁定、92年度再
    易字第56號裁定、93年度再易字第47號等歷次裁定，將其再
    審之訴或聲請再審駁回，並於各次裁定理由詳述駁回之理由
    及依據，即：『本院依法調查其上訴利益，認其重建房屋使
    用土地之利益顯高於二期租金之總額，乃重新核定該部分之
    訴訟標的價額為銀元14萬48元，裁定命相對人繳納（參最高
    法院85年度台上字第659號案卷第13頁至第15頁），是依最
    高法院83年台抗字第438號、84年台抗字第386號裁判要旨所
    示，該案即不得因其第一、二審計算之價額不逾30萬元，而
    認相對人不得上訴於第三審法院。易言之，本院於前訴訟程
    序調查上訴利益，並核定「同意建屋」部分訴訟標的價額之
    結果，既已逾30萬元，自得上訴於第三審，此並經最高法院
    於89年度台聲字第139號裁定、90年度台聲字第565、566號
    裁定（最高法院90年度台聲字第566號裁定，係再審原告對
    最高法院89年度台聲字第642號民事裁定，提起再審）中闡
    釋甚明（參酌該卷宗）』等情，已經本院調閱網路上前開各
    案號裁判，核閱屬實。本院94年度再易字第10號裁定乃援依
    民事訴訟法第498條之1、第507條規定，駁回再審聲請人之
    聲請，核無不合。再審聲請人仍執前詞，一再以相同理由，
    更行聲請本件再審，揆諸前開說明，顯非合法，應予駁回。
四、據上論結，本件再審之聲請不合法，應予駁回。爰依民事訴
    訟法第502條第1項、第507條、第95條、第78條、第85條第1
    項前段，裁定如主文。
中　　華　　民　　國　　94　　年　　11    月　　30　　日
                    民事第一庭審判長法　官  林陳松
                                    法　官  鄭金龍
                                    法　官  王重吉
以上正本係照原本作成。
不得抗告。
                                    書記官  紀美鈺
中　　華　　民　　國　　94　　年　　11　　月　　30　　日
                                        　　　　　　　Ｂ
